臺灣臺中地方法院民事判決　九十二年度訴字第三三九三號
　　原　　　告　乙○○
　　被　　　告　甲○○
　　訴訟代理人　丙○○
右當事人間債務人異議之訴事件，本院於民國九十三年三月三日言詞辯論終結，判決
如下：
    主      文
原告之訴駁回。
訴訟費用由原告負擔。
    事      實
甲、原告方面：
  一、聲明：
    (一)確認被告就原告所簽發如附表所示之支票，票據權利不存在。
    (二)本院九十二年度執字第三八九三九號清償債務強制執行程序應予撤銷。
  二、陳述：
    (一)附表所示之支票五張，雖為原告所簽發，然係原告借予訴外人蕭道賢使用，原
      告與被告並不認識，更遑論有積欠被告任何債務之情，因此被告就附表五張支
      票對於原告無債權存在。
    (二)被告以前述五張支票，於民國（下同）九十二年六月間先後二次聲請本院核發
      支付命令，其中一次經本院於九十二年六月十日核發九十二年度促字第四七二
      九八號支付命令在案，惟原告均未曾接獲該支付命令及確定證明書。後一次經
      本院於九十二年六月十八日核發九十二年度促字第五一二五五號支付命令，經
      原告提出異議後，本院以九十二年度訴字第二三八八號裁定駁回被告之訴確定
      。因此，兩造間已無債權債務關係存在。
    (三)被告對於原告無債權存在外，其持有原告簽發如附表所示之支票，發票日均在
      八十五年八、九月間，迄被告聲請支付命令為止，其請求權已罹於時效消滅，
      則原告無庸給付系爭五張支票之票款，而被告竟以前述九十二年六月十日九十
      二年度促字第四七二九八號支付命令為執行名義聲請強制執行，刻由本院民事
      執行處實施強制執行程序（九十二年度執字第三八九三九號），為此原告依強
      制執行法第十四條第一項規定，提起債務人異議之訴，訴請撤銷前述強制執行
      程序。
  三、證據：提出本院民事執行處通知、本院九十二年度訴字第二三八八號民事裁定
      、九十二年度裁全一字第三六九二號民事裁定、囑託查封登記函（以上均為影
      本）各一件為證。
乙、被告方面：
  一、聲明：駁回原告之訴。
  二、陳述：
    (一)按支票係無因證券，兩造是否認識均與票據債務是否成立無關。原告以不認識
      被告推論票據債務不存在，顯無理由。
    (二)被告聲請本院核發之九十二年度促字第四七二九八號支付命令業已合法送達原
      告確定，依民事訴訟法第五百二十一條規定，此支付命令與確定判決有同一效
      力。原告提起本件訴訟，無非以被告對於原告之票款請求權業因罹於時效而消
      滅云云，然原告既聲請核發支付命令，已生時效中斷之情，依民法第一百三十
      七條之規定，其原有消滅時效期間不滿五年者，因中斷而重行起算之時效其間
      為五年，是以被告就本件票據債權之時效並未完成。
    (三)再者，前述時效消滅問題，原告既不於本院九十二年度促字第四七二九八號支
      付命令事件中依法聲明異議，依最高法院四十四年台上字第一四七二號判例意
      旨，原告亦不得依強制執行法第十四條提起本件異議之訴。
  三、證據：提出強制執行聲請狀正本、本院九十二年度促字第四七二九八號支付命
      令暨確定證明書、囑託查封登記函影本各一件為證。
丙、本院依職權調取本院九十二年度促字第四七二九八號支付命令及九十二年度執字
    第三八九三九號清償債務強制執行卷。
    理      由
一、雙方不爭執的事實：
    (一)附表所示支票五張，係原告簽發。被告以持有該支票為據，向本院聲請核發支
      付命令。
    (二)本院依被告前項聲請，於九十二年六月十日核發九十二年度促字第四七二九八
      號支付命令，依原告之住所「台中市○區○○○街六號」送達，而於九十二年
      六月十九日為寄存送達。
    (三)原告未於前項支付命令送達後二十日之不變期間內聲明異議，前開支付命令確
      定後，被告以該支付命令為執行名義，聲請就原告所有之不動產予以強制執行
      ，刻由本院民事執行處以九十二年度執字第三八九三九號程序執行中。
二、本件爭點：
    (一)本院九十二年度促字第四七二九八號支付命令是否確定？
    (二)倘已確定，原告得否訴請確認該支付命令已確認之債權不存在？並依強制執行
      法第十四條第一項之規定，提起債務人異議之訴。
三、本院判斷：
    (一)本院九十二年度促字第四七二九八號支付命令業已確定：
      (1)查本院九十二年度促字第四七二九八號支付命令係於九十二年六月十九日以
        原告之住所即台中市○區○○○街六號為送達，業經本院依職權調閱前開支
        付命令卷查明，亦有原告戶籍謄本一件附於該卷內可稽，而原告於本院九十
        三年三月三日言詞辯論期日亦自承上址係其住所。
      (2)依前述支付命令送達證書觀察，送達人因未獲原告本人亦無受領文書之同居
        人或受僱人，而將送達文書寄存於台中市警察局第一分局民權派出所，並作
        送達通知書，黏貼於原告門首。因此，該支付命令之寄存送達合法，已生送
        達效力。
      (3)而系爭支付命令送達後二十日之不變期間內原告未聲明異議，則已確定。
    (二)原告不得訴請確認該支付命令已確認之債權不存在：
      (1)按債務人對於支付命令，未於法定期間提出異議者，支付命令與確定判決有
        同一效力，民事訴訟法第五百二十一條第一項定有明文。換言之，凡確定判
        決所生之既判力及執行力，支付命令均有之，當事人不得就支付命令已確定
        之法律關係更行起訴（最高法院六十九年度台上字第二○二號、七十一年度
        台上字第一七四二號、七十二年度台上字第四二七一號判決意旨參照）。
      (2)本件被告對於原告有新台幣玖拾萬陸仟陸佰元及自支付命令送達原告翌日
        起至清償日止，按年息百分之五計算利息之債權存在，既經前述支付命令所
        確定，依前開說明，原告自不得另行起訴確認被告對於原告就附表所示之支
        票，票據權利不存在。
    (三)此外，原告主張被告持有如附表所示之支票，發票日均在八十五年八、九月間
      ，迄被告聲請發支付命令時止，被告之票款請求權已罹於時效消滅，為此依強
      制執行法第十四條第一項規定，訴請撤銷本院九十二年度執字第三八九三九號
      清償債務強制執行程序。惟查：
      (1)按確定之支付命令與確定判決有同一效力，已如前述，因此債務人對於已具
        有確定判決同一效力之支付命令為執行名義所為之強制執行程序，僅得依據
        強制執行法第十四條第一項提起債務人異議之訴以為救濟，換言之，不得以
        執行名義成立前有債權不成立或消滅或妨礙債權人請求之事由發生，提起債
        務人異議之訴。
      (2)查原告主張被告之票款請求權業已罹於時效消滅云云，縱屬真實，係屬執行
        名義成立（即前述支付命令確定）前之事由，尚非執行名義成立後，消滅或
        妨礙被告請求之事由，則原告以此情事，訴請撤銷本院九十二年度執字第三
        八九三九號清償債務強制執行程序，自不應准許。
    (四)綜合前述，本件原告之訴為無理由，應予駁回。
四、本判決基礎已經明確，雙方其他主張或陳述，與判決結果無影響，不再論述。
五、訴訟費用負擔的依據：民事訴訟法第七十八條。
中　　　華　　　民　　　國　　九十三　　年　　　三　　　月　　 十九　　 日
　　　　　　　　　　　　　　　　　臺灣臺中地方法院民事第一庭
~B法　　　官　王邁揚
右為正本係照原本作成
如對本判決上訴須於判決送達後廿日內向本院提出上訴狀
中　　　華　　　民　　　國　　九十三　　年　　　三　　　月　　 十九　　 日
~B法院書記官
附表：
┌──┬────────┬──────────────┬────────┐
│編號│   支票號碼     │   金                  額   │ 發    票    日 │
├──┼────────┼──────────────┼────────┤
│ 一 │  IJ0000000     │   二十一萬七千元           │ 85.08.02       │
├──┼────────┼──────────────┼────────┤
│ 二 │  IJ0000000     │   十九萬二千五百元         │ 85.08.21       │
├──┼────────┼──────────────┼────────┤
│ 三 │  IJ0000000     │   十五萬二千元             │ 85.08.26       │
├──┼────────┼──────────────┼────────┤
│ 四 │  IJ0000000     │   十七萬二千元             │ 85.09.03       │
├──┼────────┼──────────────┼────────┤
│ 五 │  IJ0000000     │   二十萬三千一百元         │ 85.09.25       │
└──┴────────┴──────────────┴────────┘
